【裁判字號】    98,簡上,800
【裁判日期】    980917
【裁判案由】    詐欺
【裁判全文】
臺灣板橋地方法院刑事判決             98年度簡上字第800號
上  訴  人
即  被  告  甲○○
                    1
                    （另案於臺灣臺北看守所羈押中）
上列上訴人因詐欺案件，不服本院刑事庭中華民國九十八年五月
十八日九十八年度簡字第三十號第一審刑事簡易判決（聲請簡易
判決處刑案號：九十七年度偵字第三一０五五號），提起上訴，
本院管轄之第二審合議庭判決如下：
    主  文
上訴駁回。
    事  實
一、本件經本院管轄第二審之合議庭審理結果，認原審以被告即
    上訴人甲○○犯刑法第三十條第一項前段、第三百四十六條
    第一項之幫助恐嚇取財罪，判處有期徒刑六月，如易科罰金
    ，以新臺幣一千元折算一日，減為有期徒刑三月，如易科罰
    金，以新臺幣一千元折算一日。經核其認事用法及量刑均無
    不當，應予維持，並引用原審刑事簡易判決書記載之事實、
    證據及理由（如附件）。
二、上訴人即被告提起本件上訴，其上訴意旨略以：否認檢察官
    所起訴之犯罪事實，其帳戶遺失雖沒有報案，但有掛失。密
    碼因記不住，所以另外用紙寫起來跟證件或存摺放在一起。
    如果我有興趣就好好配合，幹嘛二、三天就去辦理補發，我
    沒有拿人家的錢，騙人的也不是我。如果沒有證據就不能認
    為我有罪云云。然查，關於被告前開辯解如何不可採之部分
    ，已經原審判決於事實及理由欄中之一、(二)、證據部分應補
    充欄之１、２、３內予以詳細載明並逐一論駁明確，本院經
    核原審判決就此所認定之理由並無任何違背經驗法則或論理
    法則之處，被告就此仍空言否認犯罪，其此一辯解並不足採
    。綜上，被告猶執陳詞提起本件上訴，為無理由。原審認被
    告罪證明確而為論罪科刑之判決，並無違誤，應駁回被告之
    上訴。
據上論斷，應依刑事訴訟法第四百五十五條之一第一項、第三項
、第三百六十八條、第三百七十三條，判決如主文。
本案經檢察官蘇振文到庭執行職務。
中    華    民    國    98    年    9     月    17    日
                  刑事第五庭    審判長法  官  胡堅勤
                                      法  官  盧軍傑
                                      法  官  林家賢
不得上訴。
                                      書記官  林政良
中    華    民    國    98    年    9     月    17    日
附錄本判決論罪科刑法條：
刑法第三百四十六條第一項：
意圖為自己或第三人不法之所有，以恐嚇使人將本人或第三人之
物交付者，處六月以上五年以下有期徒刑，得併科一千元以下罰
金。
附件：
臺灣板橋地方法院刑事簡易判決            98年度簡字第30號
聲  請  人  臺灣板橋地方法院檢察署檢察官
被      告  甲○○  男  41歲（民國○○年○○月○○日生）
                    身分證統一編號：Ｚ000000000號
                    住臺北縣五股鄉○○路162號2樓之1
上列被告因詐欺案件，經檢察官聲請以簡易判決處刑（97年度偵
字第31055 號），本院判決如下：
    主  文
甲○○幫助意圖為自己不法之所有，以恐嚇使人將本人之物交付
，累犯，處有期徒刑陸月，如易科罰金，以新臺幣壹仟元折算壹
日；減為有期徒刑月，如易科罰金，以新臺幣壹仟元折算壹日
。
    事實及理由
一、本件犯罪事實及證據除均引用如附件檢察官聲請簡易判決處
    刑書之記載外，另補充更正如下：
(一)、犯罪事實部分：
  1.犯罪事實欄第1 至4 行所載被告犯罪前科應補充更正為「甲
    ○○曾於民國93年間，因贓物案件，經本院以93年度簡上字
    第568 號判處有期徒刑10月，被告上訴後由臺灣高等法院以
    94年度上易字第351 號駁回上訴，嗣於94年5 月17日確定。
    復於94年間，因偽造文書案件，經本院以94年度簡字第5405
    號判處有期徒刑3 月，嗣於94年12月29日確定。上開2 罪經
    本院以95年度聲字第273 號裁定應執行有期徒刑1 年，並於
    95年6 月15日縮刑期滿執行完畢（於本件構成累犯）」。
  2.犯罪事實欄第9 、10行所載之「而能預見可能因此幫助他人
    從事詐欺取財犯罪，竟仍基於幫助他人詐欺取財之未必故意
    」應補充更正為「已預見可能因此幫助他人從事詐欺取財、
    恐嚇取財或其他財產犯罪，竟仍基於幫助他人恐嚇取財之未
    必故意」。
  3.犯罪事實欄第14行所載之「基於意圖為自己不法所有之犯意
    聯絡」應更正為「基於意圖為自己不法所有之犯意」。
  4.犯罪事實欄第15行所載之「97年1 月9 日」應更正為「96年
    1 月9 日」。
  5.犯罪事實欄第19至21行所載之「... 要求付款新臺幣（下同
    ）36,000元云云，致使丙○○陷於錯誤，依指示於同月11日
    中午12時7 分轉匯出其中1 筆10,000元之款項至上開甲○○
    之帳戶後」應補充更正為「... 要求付款新臺幣（下同）3
    萬6000元，否則要對丙○○家人不利云云，致丙○○心生畏
    懼，於96年1 月11日12時5 分許及12時7 分許以轉帳方式匯
    款2 萬6000元及1 萬元（共3 萬6000元）至上開甲○○之帳
    戶後」。
(二)、證據部分應補充：
  1.按一般社會經驗，常人如知悉帳戶存摺、提款卡、印鑑等物
    品遺失或遭竊，為防止拾得或竊得之人盜領其存款或作為不
    法使用而徒增訟累，必於發現後立即報警或向金融機構辦理
    掛失止付，在此種情形下，不明人士如仍以該帳戶作為犯罪
    工具，則在渠等向他人詐騙，並誘使被害人將款項匯入帳戶
    後，極有可能因帳戶所有人掛失止付而無法提領，致使先前
    大費周章從事之詐欺犯罪行為，日後卻無法獲得任何利益，
    從而不明人士通常係使用以金錢收購或來路明確之帳戶，以
    便渠等能自由使用該等帳戶進行提款、轉帳等動作，而無須
    承擔該帳戶可能遭掛失而無法順利提領贓物之風險。再者，
    欲使用提款卡領取款項者，須於金融機構所設置之自動櫃員
    機上依指令操作，並輸入正確之密碼，方可順利領得款項；
    且若輸入錯誤之密碼達一定次數，會因此中止提款程序並暫
    時扣留提款卡；而觀諸現今提款機及提款卡密碼之設計，至
    少有4 位數或6 位數以上密碼（每位數由0 至9 ，故有0000
    至9999或000000至999999等不同之組合），是苟非帳戶所有
    人同意、授權而告知提款卡密碼等情況，單純持有他人提款
    卡之人，欲隨機輸入密碼恰好與正確之密碼相符進而領取款
    項，機率實微乎其微，從而若非被告自行告知，他人自難以
    臆測之方式在短時間內輸入正確密碼而使用。復佐以96年1
    月11日後，被告新竹國際商業銀行新屋分行帳號0000000000
    0 號帳戶中之匯、取款資料，均係他人匯款至上開帳戶後，
    旋即遭提領，此觀被告上開帳戶之帳戶歷史交易明細1 份即
    明，更可見不明人士在向被害人為詐騙行為時，確有充分把
    握該帳戶不會被帳戶所有人掛失止付。是以被告應係蓄意將
    上開帳戶之存摺及提款卡交付不明人士供作人頭帳戶使用，
    並告知提款密碼，不明人士方能無所顧忌，輕易利用上開帳
    戶作為詐欺取財之工具。
  2.被告雖辯稱：伊係將身分證、上開帳戶之存摺、提款卡及密
    碼同時遺失，未報案但有掛失云云。惟按金融存款帳戶事關
    存戶個人財產權益之保障，不論是存摺、印鑑或提款卡等專
    屬性質均高，若落入不明人士手中，除存款有遭盜領之風險
    外，亦極可能被利用為取贓之犯罪工具，一般人均有妥為保
    管於不易遺失及他人不易知悉、取得之處所，以防止他人任
    意使用之認識，如非因前往金融機構辦理相關事項等類似重
    大原因，當不致將帳戶之存摺、印鑑、提款卡及密碼併同攜
    帶外出，縱須攜帶外出，亦多隨身攜帶或放置於可隨時檢查
    之安全處所，並應將密碼與提款卡分別存放，以避免同時遺
    失使密碼之保護作用喪失殆盡，以確保自己帳戶存款安全，
    倘有遺失或遭竊情事，亦理當於發現後立即處理，儘速前往
    金融機構或警察機關辦理掛失止付或報案之手續，以維自身
    信用與權益，一般金融機構亦多設有24小時服務專線，供民
    眾於非上班時間發生遺失、遭竊等情事時，可立即通知金融
    機構，以免遭有心人士冒用、冒領，此為報章雜誌廣電媒體
    廣為宣導之訊息，亦為社會一般大眾使用金融帳戶所不得諉
    為不知之基本常識。是以被告竟將上開帳戶之存摺、提款卡
    及密碼同時遺失，且於知悉後並未報案，被告對自己帳戶之
    重要金融物件如此輕忽對待，實與社會一般常情相悖，已屬
    可疑；況提款密碼係金融交易之安全機制，為免遭他人冒用
    ，不應與提款卡、存摺等物併為存放，此為社會周知之事實
    ，被告亦難諉為不知，是其所稱將密碼、存摺及提款卡等物
    置於同處且同時遺失云云，不惟與常情相違，且徒增他人未
    經同意而使用上開帳戶之風險，並使密碼之保護作用喪失殆
    盡，尤難信其所辯屬實。至被告辯稱有辦理掛失云云，固與
    渣打國際商業銀行股份有限公司新屋分行98年1 月17日渣打
    商銀新屋字第09800020號函所稱「96年1 月11日18：58以網
    路辦理金融卡掛失業務」等語相符，惟被告既係蓄意將其帳
    戶提款卡交付不明人士供作人頭帳戶使用（如上述），則其
    於被害人遭詐騙匯款後始掛失提款卡，顯係犯罪後試圖掩飾
    犯行之脫罪行為，仍無解於其刑責。
  3.末以金融帳戶為個人之理財工具，而政府開放金融業申請設
    立後，金融機構大量增加，一般民眾皆可以存入最低開戶金
    額之方式自由申請開設金融帳戶，並無任何特殊之限制，因
    此一般人申請存款帳戶極為容易而便利，且得同時在不同金
    融機構申請多數存款帳戶使用，並無使用他人帳戶之必要，
    此為一般日常生活所熟知之常識，故除非有特殊或違法之目
    的，並藉此躲避警方追緝，一般正常使用之存款帳戶，並無
    向他人借用、承租或購買帳戶存簿及提款卡之必要。又金融
    帳戶係個人資金流通之交易工具，事關帳戶申請人個人之財
    產權益，進出款項亦將影響其個人社會信用評價；而金融帳
    戶與提款卡、密碼結合，尤具專有性，若落入不明人士，更
    極易被利用為取贓之犯罪工具，是以金融帳戶具有強烈之屬
    人性及隱私性，應以本人使用為原則，衡諸常理，若非與本
    人有密切關係或特殊信賴關係，實無任意供他人使用之理，
    縱有交付個人帳戶供他人使用之特殊情形，亦必會先行瞭解
    他人使用帳戶之目的始行提供，並儘速要求返還。再詐欺集
    團經常利用大量取得之他人存款帳戶，以隱匿其財產犯罪之
    不法行徑，規避執法人員之查緝，並掩飾、確保因自己犯罪
    所得之財物，類此在社會上層出不窮之案件，亦經坊間書報
    雜誌、影音媒體多所報導及再三披露而為眾所周知之情事，
    是以避免此等專屬性甚高之物品被不明人士利用為犯罪工具
    ，亦為一般生活所應有之認識。查被告年滿41歲，為智識正
    常且具有一定社會經驗之成年人，亦非年幼無知或與世隔絕
    而無常識，對上情自無不知之理，惟被告竟將其所有具私密
    性、專屬性之上開帳戶存摺、提款卡及密碼提供他人，而容
    任他人對外得以上開帳戶之名義無條件加以使用，足認被告
    在主觀上已預見提供帳戶之行為可能幫助他人犯詐欺取財罪
    、恐嚇取財罪或其他財產犯罪，亦不違反其本意而執意為之
    ，惟尚無證據證明被告係以恐嚇取財之犯意參與恐嚇取財犯
    罪，應認被告有幫助恐嚇取財之不確定故意。本案事證明確
    ，被告犯行洵堪認定，應依法論科。
二、論罪科刑之依據：
(一)、按刑法上之幫助犯，係指以幫助之意思，對於正犯資以助力
    ，而未參與實行犯罪之行為，且以正犯已經犯罪為構成要件
    ，最高法院49年臺上字第77號、60年臺上字第2159號判例意
    旨及75年度臺上字第1509號、88年度臺上字第1270號判決意
    旨均可資參照。經查，被告交付其所有上開帳戶之存摺及提
    款卡（含提款密碼）等物供他人使用，有幫助恐嚇取財之不
    確定故意，業如上述；且收受上開帳戶之不明人士利用該帳
    戶向被害人恐嚇取財，以該帳戶為匯、取款之工具，恐嚇被
    害人匯款至上開帳戶，使其遂行恐嚇取財犯行時，便於隱匿
    真實身分，掩飾犯行不易遭查緝，是以被告提供帳戶之行為
    係對不明人士遂行恐嚇取財犯行資以助力，而參與恐嚇取財
    罪構成要件以外之行為。
(二)、查不明人士利用被告提供之上開帳戶，向被害人恐嚇取財，
    致被害人心生畏懼而匯款至上開帳戶，而犯刑法第346 條第
    第1 項恐嚇取財罪。是核被告甲○○所為，係犯刑法第30條
    第1 項前段、第346 條第1 項之幫助恐嚇取財罪。聲請簡易
    判決處刑意旨認被告所為係犯幫助詐欺取財罪，容有未洽，
    惟聲請簡易判決處刑之基本社會事實同一，本院亦已於訊問
    被告時當庭告知變更後之上開罪名，爰變更聲請簡易判決處
    刑書所載之法條（臺灣高等法院暨所屬法院89年法律座談會
    刑事類提案第48號見解參照）。被告基於幫助之犯意而為恐
    嚇取財犯行構成要件以外之行為，為幫助犯，衡諸其犯罪情
    節，爰依刑法第30條第2 項規定，按正犯之刑減輕之。被告
    有上述科刑及執行紀錄，有臺灣高等法院被告前案紀錄表1
    份在卷可稽，其於受有期徒刑之執行完畢後，5 年以內故意
    再犯本件有期徒刑以上之罪，為累犯，應依刑法第47條第1
    項規定加重其刑，並依法先加後減之。爰審酌被告提供上開
    帳戶供他人恐嚇取財，助長財產犯罪之風氣，致使執法人員
    難以追查不明人士之真實身分，增加被害人尋求救濟之困難
    ，並擾亂金融交易往來秩序，危害社會正常交易安全甚鉅，
    且被害人丙○○遭詐騙匯款共計3 萬6000元，犯罪所生損害
    亦非輕微，兼衡被告之品行、生活狀況、智識程度、犯罪之
    動機、目的、手段、犯罪後之態度等一切情狀，量處如主文
    所示之宣告刑，並諭知易科罰金之折算標準。末查，被告係
    於96年4 月24日前犯罪，復核無該條例所列不予減刑之情形
    ，所犯合於該條例之減刑條件，應依該條例第2 條第1 項第
    3 款、第7 條及第9 條規定，減其宣告刑2 分之1 如主文所
    示，並諭知易科罰金之折算標準。
三、依刑事訴訟法第449 條第1 項前段、第3 項、第454 條第2
    項，刑法第346 條第1 項、第30條第1 項前段、第2 項、第
    47條第1 項、第41條第1 項前段，刑法施行法第1 條之1 第
    1 項、第2 項前段，中華民國九十六年罪犯減刑條例第2 條
    第1 項第3 款、第7 條、第9 條，逕以簡易判決處刑如主文
    。
四、如不服本件判決，得自收受送達之日起10日內向本院提出上
    訴狀，上訴於本院第二審合議庭（須附繕本）。
中    華    民    國    98    年     5    月    18    日
                  刑事第二十二庭  法  官  賴彥魁
上列正本證明與原本無異。
                                  書記官  顏偉林
中    華    民    國    98    年    5     月    18    日
臺灣板橋地方法院檢察署檢察官聲請簡易判決處刑書
                                      97年度偵字第31055號
    被      告  甲○○  男  40歲（民國○○年○○月○○日生）
                        住臺北縣五股鄉○○路162 號2 樓之
                        1
                        國民身分證統一編號：Ｚ000000000號
上列被告因詐欺案件，業經偵查終結，認為宜聲請以簡易判決處
刑，茲將犯罪事實及證據並所犯法條分敘如下：
         犯罪事實
一、甲○○前因故買贓物案件，經臺灣板橋地方法院判處有期徒
    刑10月，臺灣高等法院駁回上訴而確定，復因偽造文書案件
    ，經臺灣板橋地方法院判處有期徒刑3 月確定，上開兩案合
    併執行，於民國95年6 月15日徒刑執行完畢出監。仍不知悔
    改，明知於金融機構開立存款帳戶並無積極資格之限制，而
    蒐集人頭帳戶用以犯罪之社會現象則層出不窮，是若將金融
    機構帳戶存摺、金融卡及提款密碼交付他人使用，可能因此
    供不法詐騙集團份子用以詐使他人匯入款項後，再加以提領
    運用，而能預見可能因此幫助他人從事詐欺取財犯罪，竟仍
    基於幫助他人詐欺取財之未必故意，於96年1 月11日前之某
    日，在不詳處所，將其在新竹國際商業銀行新屋分行所申請
    開立帳號00000000000 號帳戶之金融卡、密碼及存摺，提供
    予真實姓名、年籍不詳之人，嗣由該所屬不詳詐欺集團取得
    。該詐欺集團成員即基於意圖為自己不法所有之犯意聯絡，
    由其中某不詳成員於97年1 月9 日某時許，利用電腦連線網
    際網路，以「貞雪」之名義與丙○○取得聯繫，佯稱相約於
    同月10日晚間6 時在高雄火車站見面云云，惟丙○○依約到
    場後卻由另1 不詳詐欺集團成員以「王董」名義致電予丙○
    ○要求付款新臺幣（下同）36,000元云云，致使丙○○陷於
    錯誤，依指示於同月11日中午12時7 分轉匯出其中1 筆10,0
    00元之款項至上開甲○○之帳戶後，旋為該詐欺集團成員提
    領殆盡。嗣丙○○發覺受騙，因而報警處理，經警方循線查
    知甲○○到案說明後，偵悉上情。
二、案經丙○○訴由臺北縣政府警察局蘆洲分局報告臺灣桃園地
    方法院檢察署呈請臺灣高等法院檢察署令轉本署偵辦。
        證據並所犯法條
一、證據：
（一）被告甲○○於警詢時之供述；
（二）告訴人丙○○於警詢時之指訴；
（三）告訴人出示之匯款至被告上開帳戶之ATM 自動櫃員機客戶
      交易明細表影本1 紙；
（四）內政部警政署反詐騙案件紀錄表、受理詐騙帳戶通報警示
      簡便格式表、金融機構聯防機制通報單、帳戶個資檢視資
      料、受理各類案件紀錄表、受理刑事案件報案三聯單各1
      件等附卷可稽，被告犯嫌足堪認定。
二、所犯法條：核被告所為，係犯刑法第30條第1 項、第339 條
    第1 項之幫助詐欺罪嫌。又被告幫助犯罪集團為詐欺取財犯
    行，為幫助犯，請按正犯之刑減輕之。被告前受有期徒刑之
    執行完畢，於5 年以內故意再犯本件有期徒刑以上之罪，係
    屬累犯，請依刑法第47條第1 項規定加重其刑。至報告意旨
    原略以：被告上開行為係涉犯刑法第339 條之2 不正利用付
    款設備詐欺及違反洗錢防制法罪嫌云云，惟刑法第339 條之
    2 所稱之不正方法，係指違反自動付款設備之設置目的，而
    與詐欺之方式相類似者而言，查詐欺集團成員係直接對被害
    人施用詐術，使其匯款至被告所開立之帳戶，並非使用違反
    自動付款設備設置目的之方法而取得財物，故被告所為顯與
    刑法第339 條之2 構成要件不符，又洗錢防制法第2 條所稱
    之洗錢，係指重大犯罪所得之財物者而言，然本件詐欺集團
    成員係犯刑法第339 條第1 項之詐欺取財罪嫌，而刑法第33
    9 條第1 項係5 年以下有期徒刑之罪，並非最輕本刑5 年以
    上有期徒刑之罪，且刑法第340 條之常業詐欺罪業已於94年
    2 月2 日修正刪除，並於95年7 月1 日施行，則本件犯罪行
    為係於刑法修正後始發生，自不構成刑法第340 條之罪，是
    被告即無得幫助他人掩飾因常業詐欺所得財物之犯嫌，而無
    洗錢防制法之適用；惟上開部分與前揭聲請簡易判決處刑部
    分之犯行乃係同一行為之不同法律評價，爰不另為不起訴處
    分，併此敘明。
四、依刑事訴訟法第451 條第1 項聲請逕以簡易判決處刑。
    此    致
臺灣板橋地方法院
中    華    民    國    97    年    11    月    29    日
                             檢察官    乙  ○  ○
本件正本證明與原本無異
中    華    民    國    97    年    12    月    17    日
                             書記官


司法院資訊處製作；財團法人民間司法改革基金會備份。
